【裁判字號】    97,交聲,722
【裁判日期】    970417
【裁判案由】    聲明異議
【裁判全文】
臺灣高雄地方法院交通事件裁定         97年度交聲字第722號
原處分機關  交通部公路總局高雄區監理所
法定代理人  甲○○
異  議  人
即受處分人  乙○○
上列受處分人因聲明異議案件，對於交通部公路總局高雄區監理
所中華民國97年3 月26日所為之處分（原處分：高市警交相字第
BB0000 000號），聲明異議，本院裁定如下：
    主  文
原處分撤銷。
乙○○不罰。
    理  由
一、原處分意旨略以：異議人即受處分人乙○○駕駛其所有之車
    號VG－8128號自小客車，於民國96年12月8日8時36分許，行
    經高雄市學專、後勁南路口限速50公里路段時，以時速68公
    里之時速行駛，超速18公里，經測速照相後，由高雄市政府
    警察局交通警察大隊員警製單逕行舉發，並經原處分機關即
    高雄市政府交通局交通事件裁決中心查證屬實，依道路交通
    管理處罰條例（下稱本條例）第40條第1 項之規定，裁處異
    議人罰鍰新臺幣（下同）1,600 元等語。
二、聲明異議意旨略以：本案舉發違規所使用之固定桿感應式線
    圈測速器並未經經濟部標準檢驗局檢驗，國際間亦無相關之
    檢驗標準以證明確為合格，則所得之測速結果自不能當作違
    規舉發之依據，爰依法聲明異議，請求撤銷原處分等語。
三、按汽車駕駛人，行車速度，超過規定之最高時速，或低於規
    定之最低時速，除有超過規定之最高時速60公里以上之情形
    外，處1,200 元以上2,400 元以下罰鍰，本條例第40條第1
    項定有明文。又按不得因不知法規而免除行政處罰責任；但
    按其情節，得減輕或免除其處罰，行政罰法第8 條亦有明文
    。
四、原處分意旨認本件異議人於上開時、地，有「經科學儀器測
    得時速68公里，速限50公里，超速18公里」之違規行為，無
    非係以卷附之高雄市政府警察局高市警交相字第BB0000000
    號舉發違反道路交通管理事件通知單所記載之違規內容為其
    主要論據。經查：
  (一)異議人上開超速之違規行為，經高雄市政府警察局交通警察
    大隊以固定桿感應式線圈測速照相儀器所採證舉發，有高雄
    市政府警察局高市警交字第0970014632號函、舉發照片影本
    2張在卷可稽。
  (二)目前警察機關取締之測速設備有3 種，其中雷達測速器、雷
    射測速器均有檢定規範，警察機關均據以辦理檢定，取得合
    格檢驗證書。惟感應式線圈測速設備自民國65年起開始使用
    ，已沿用30多年，因經濟部標準檢驗局尚無檢驗感應式線圈
    測速之設備，致無法檢定，惟採購及使用該項設備，均要求
    必須有生產國製造廠或其他檢驗單位準確性認證之證明文件
    ，以確保其準確性。……依前揭說明，雖感應式線圈測速設
    備其適法性及準確性並無問題，公信力亦無疑義，惟為符合
    時代潮流及顧及民眾感受，內政部警政署已於97年1 月17日
    通報各單位即起暫停用，俟檢定、檢校等管理機制建立後，
    再行研議使用，避免引起更大爭議；至停止使用後已舉發與
    未舉發案件，處理規定為：各警察機關已製單未郵寄及完成
    舉發之案件，依法院案例裁定見解，若無具體事證顯示各該
    感應線圈測速設備所取得之數據有失真之情事，違規人如有
    不服、爭議，應依「道路交通管理處罰條例」第8 條、第9
    條及「違反道路交通管理事件統一裁罰基準及處理細則」第
    40條規定，於裁決前向處罰機關提出陳述，有證據者（例如
    行車資料）可一併檢附。至於已拍照未製單或已製單未郵寄
    而存有爭議之案件，為避免民眾爭議及減少行政機關處理陳
    述案件之人、物力資源浪費，各警察機關不再舉發等情，亦
    有內政部警政署警署交字第0970044945號函在卷可參。
  (三)執此，異議人本件經感應式線圈測速設備測得之超速違規行
    為雖可認定，然內政部警政署既已暫停感應式線圈測速設備
    之使用，業如前述，則原處分機關即應俟感應式線圈測速設
    備之檢定、檢校管理機制建立後，始依法裁罰異議人較為妥
    適。且內政部警政署既於97年1 月17日通報各單位即起暫停
    用感應式線圈測速設備後，對於已製單未郵寄及完成舉發之
    案件，仍加以處罰，而已拍照未製單或已製單未郵寄之案件
    ，則不予處罰，亦如前述；則於97年1 月17日以後，原處分
    機關以是否已製單或郵寄等偶然之作業因素，決定是否予以
    舉發，亦有違公平原則。從而，原處分機關對異議人之裁罰
    ，雖於法有據，惟本院基於上開理由認以免除其處罰為適當
    ，應由本院裁定將原處分撤銷，另為異議人不罰之諭知。
五、至異議人雖另以：舉發相片並無證據能力；又舉發機關並無
    待其詳實陳述及斟酌異議人之立場；復其多次行駛經驗中，
    行經該路段之速率均在時速55公里以下，且附近並無限速指
    標等語。惟查，異議人就所主張之理由，並未提出相關證據
    加以佐證，復將刑事訴訟程序關於證據能力之規定誤植於行
    政程序，且未依應到案日期，至到案處所詳實陳述意見，而
    對於程序有所誤解等情，此部分之異議雖無理由，然本案既
    經本院撤銷原處分，而為不罰之諭知，爰不再一一審酌，附
    此敘明。
六、據上論斷，應依道路交通案件處理辦法第20條，裁定如主文
    。
中    華    民    國    97    年    4     月    17    日
                    交通法庭    法  官  呂明燕
以上正本證明與原本無異。
如不服本裁定應於送達後5日內向本院提出抗告狀。
中    華    民    國    97    年    4     月    21    日
                                書記官  陳瓊芳


司法院資訊處製作；財團法人民間司法改革基金會備份。
